【裁判字號】    89,中交簡上,95
【裁判日期】    890225
【裁判案由】    過失傷害
【裁判全文】
臺灣臺中地方法院刑事判決                      八十九年度中交簡上字第九五號
    上  訴  人  臺灣臺中地方法院檢察署檢察官
    上  訴  人
    即  被  告  甲○○
右上訴人因過失傷害案件，不服本院臺中簡易庭中華民國八十九年二月二十五日八十
九年度中交簡字第一二六號第一審簡易判決（聲請簡易處刑案號：臺灣臺中地方法院
檢察署八十八年度偵字第二三一九五號）提起上訴，本院管轄之第二審合議庭判決如
左：
    主  文
上訴駁回。
    事  實
一、甲○○於民國八十八年二月十七日中午十二時許，駕駛車牌號碼ＯＤ－三六四九
    號之自用小客車，沿臺中市○○路往大雅鄉方向行駛，途經臺中市○○路一０六
    之十四號路旁設有公共汽車招呼站之「元億行安全帽專賣店」及「太陽堂食品企
    業有限公司」店門前，欲靠路邊停車至「太陽堂食品企業有限公司」購物時，本
    應注意於公共汽車招呼站十公尺內不得臨時停車及顯有妨害他車通行之處所，亦
    不得停車，且駕車亦應注意車前狀況，並隨時採取必要之安全措施，而依當時視
    距良好（為雙向四車道）等情事，又無不能注意之情況，竟疏未注意，適右後方
    有乙○○騎駛車牌ＮＷＦ－七二六號重型機車，沿上開道路同向行經上開處所時
    ，因乙○○亦疏未注意車前之狀況，並隨時採取必要之安全措施，致機車車頭由
    後方追撞甲○○所駕駛甫由慢車道急切進入機車道突然臨時停車之自小客車左後
    方剎車燈而肇事，使乙○○受有頭部、上腹、胸部挫傷等傷害。
二、案經乙○○訴由臺中市警察局第五分局報請臺灣臺中地方法院檢察署檢察官偵查
    後聲請簡易判決處刑。
    理  由
一、訊據被告甲○○固坦承於右揭時間與告訴人乙○○發生碰撞而肇事之事實不諱，
    惟矢口否認有何過失傷害之犯行，辯稱：當時伊車已經停了，也有打故障燈警示
    後方來車，伊媳婦下車走到店門口約七、八公尺處，乙○○就追撞伊的後面，伊
    當時有下來看看乙○○並問有無問題，乙○○說沒有問題，伊才把車開走的，伊
    也不是計程車司機，也不是開這部車送貨，伊不是從事業務之人，且車禍發生地
    點應是在臺中市○○路一０八之二十號「一心食品中清店」門口前才對，車禍地
    點不對，伊並無過失云云。惟查：右揭事實，業據告訴人乙○○於本院審理時到
    庭指訴綦詳，並有車禍現場草圖二紙及全民醫院診斷證明書（診療日期為八十八
    年二月十七日）一紙及ＯＤ－三六四九號之自用小客車、ＮＷＦ－七二六號重型
    機車因本件事故所致之車損照片六張附卷可稽。又查本件車禍事故之肇事地點，
    經本院訊之證人即當日到場處理之警員黃炳彰到庭結證稱：「當日我是在線上過
    去的，詳細要回去查車禍處理簿（問：當日是何人通知你到場？）。」；「在安
    全帽專賣店的前面。中清路一０六之一四號前面（問：當天車禍肇事地點是在何
    處？並提示現場照片）。」；「是的。交通事故登記簿是我製作的。我到現場時
    沒有注意到散落物。張先生在機車店裡面趴著休息。當時外傷是看不出來，但張
    先生說他胸口疼痛。後來就把張先生送全民醫院（問：當天是你去現場處理？）
    。」等語（詳見本院八十九年八月九日、八十九年八月十六日訊問筆錄），並有
    臺中市警察局第五分局水湳派出所交通事故處理登記簿影本一紙附卷可參，足認
    本件車禍發生地點確係臺中市○○路一０六之十四號之「元億行安全帽專賣店」
    及「太陽堂食品企業有限公司」店門前無誤，參以另證人即臺中市○○路一０六
    之十四號之「元億行安全帽專賣店」負責人丙○○亦到庭結證稱：「我不知道。
    我在裡面看電視，我聽到聲音，我回頭看到一個人，站在路邊很痛苦的樣子，過
    一陣子，又看到他還是站在那裡，我並沒有看到車禍的發生，被害人站在我的店
    門口左前方，從我店內看出去約十公尺左右（問：車禍確實發生地點？在何處看
    到告訴人受傷？）。」（詳見本院八十九年十月三十日審判筆錄）等詞，衡情，
    本件車禍肇事地點若如被告所言係位於距臺中市○○路一０六之十四號「元億行
    安全帽專賣店」約二百公尺遠之臺中市○○路一０八之二十號「一心食品中清店
    」門口前，何以證人可以聽聞到撞擊聲，又何以可以看見告訴人，足認被告上開
    所辯車禍發生地點應是在臺中市○○路一０八之二十號「一心食品中清店」門口
    前乙節，顯無足採。再查，本件車禍肇事點前有公車站牌，並劃有公車專用停車
    位，而在公車專用停車位與慢車道間，復有供機車行駛之車道等情，亦經本院受
    命法官到現場勘驗無誤，有勘驗筆錄及勘驗現場照片二十幀附卷可稽。故本件被
    告於前揭時、地駕車欲靠路邊停車至「太陽堂食品企業有限公司」購物時，未注
    意於公共汽車招呼站十公尺內不得臨時停車及顯有妨害他車通行之處所，亦不得
    停車，且駕車亦應注意車前狀況乙節，應堪予認定。另被告請求傳訊臺中縣大雅
    鄉參與調解之委員前來做證，因該調解委員所能為證詞均係事後聽聞之言，係屬
    傳聞證據，核無必要，併予敘明。
二、另查被告係民國十八年十二月四日生，於肇事當時已六十九歲，依道路交通安全
    規則第七十六條第三項之規定可知小型車之職業駕駛年齡最高限制為六十五歲，
    且肇事當時被告所駕駛之車牌號碼為灰色之ＯＤ－三六四九號自用小客車，此有
    照片附卷可證，復為告訴人所不否認（詳見本院八十九年八月十六日訊問筆錄）
    ，故可知被告並非計程車司機，此外復查無其他積極證據足以明被告係計程車司
    機或係從事開車送貨之人，自非屬從事業務之人無訛。
三、按於公共汽車招呼站十公尺內不得臨時停車及顯有妨害他車通行之處所，亦不得
    停車，且駕車亦應注意車前狀況，並隨時採取必要之安全措施，道路交通安全規
    則第一百十一條第二款、第一百十二條第一項第九款及第九十四條第三項分別定
    有明文。被告係駕駛汽車之人，自應遵守上開規定，而參之當時視距良好等情，
    依此情形，被告駕駛自用小客車顯無不能注意之情事，且其若依規定於公共汽車
    招呼站十公尺內及於顯有妨害他車通行之處所，不為停車，及於由慢車道急切進
    入機車道的過程中，能注意右後方來車之狀況，應能發現告訴人乙○○之機車自
    其右後方之機車道上駛來，而能及時採取必要之安全措施。被告自有應注意能注
    意而不注意之過失甚明。雖告訴人乙○○經前揭地點疏未注意車前之狀況，並隨
    時採取必要之安全措施亦為本件車禍肇事原因，而違反道路交通安全規則第九十
    四條第三項之規定，同有過失，惟此項告訴人之過失與被告之過失相競合，併為
    發生事故之原因，依法被告仍難辭其過失之責，而告訴人乙○○因本件車禍受有
    傷害，已如前述，則被告之過失犯行與告訴人之受傷間，顯有相當因果關係，是
    被告仍執前詞辯稱其並無過失云云，顯係事圖卸刑責之詞，無可採信，本件事證
    明確，被告之過失犯行洵堪認定。
四、核被告所為，係犯刑法第二百八十四條第一項前段之過失傷害罪。原審依上開法
    條，判處被告拘役三十日，及諭知如易科罰金，以三百元折算一日，經核其認事
    用法均無違誤，量刑亦屬妥適，至於公訴人雖認被告尚未為民事賠償，原審量刑
    過輕及被告為從事業務之人等語。惟查，被告是否賠償告訴人之損害，固為法院
    量刑審酌標準之一，然法院量刑本應審酌一切情狀而為判定，按刑法第二百八十
    四條規定因過失傷害人者，處六月以下有期徒刑、拘役或五百元以下罰金。致重
    傷者，處一年以下有期徒刑、拘役或五百元下罰金。是過失傷害罪最重本刑為六
    月以下有期徒刑之罪，原審既經審酌一切情狀後，判處被告拘役三十日，並諭知
    易科罰金之折算標準，核其所量處之刑，並無過輕或不當情形，已如前述，且本
    件被告並非屬從事業務之人，亦已如前述，至賠償部分乃屬民事問題，告訴人尚
    可循其他途徑請求救濟，非可因此而認原審之判決有誤；再告訴人就本件車禍之
    發生雖亦存有過失，惟此僅在民事上有無過失相抵原則之適用問題，尚難據此而
    解免被告刑責。綜上所述，上訴人之上訴意旨均非可採，為無理由，均應予以駁
    回。
據上論斷，應依刑事訴訟法第四百五十五條之一第一項、第三項、第三百六十八條，
判決如主文。
本案經檢察官李斐瑄到庭執行職務。
中      華      民      國      八十九      年    十一    月    十三    日
                                  臺灣臺中地方法院刑事第四庭
                                  審判長法  官  蕭  志  鋒
                                        法  官  卓  進  仕
                                        法  官  許  旭  聖
右正本證明與原本無異。
不得上訴。
                                        書記官
中      華      民      國      八十九      年    十一    月    十四    日
附錄本案論罪科刑法條全文
刑法第二百八十四條第一項前段：
因過失傷害人者，處六月以下有期徒刑、拘役或五百元以下罰金。


司法院資訊處製作；財團法人民間司法改革基金會備份。
